【裁判字號】    89,交易,265
【裁判日期】    891226
【裁判案由】    過失致死
【裁判全文】
臺灣雲林地方法院刑事判決                        八十九年度交易字第二六五號
    公  訴  人  臺灣雲林地方法院檢察署檢察官
    被      告  甲○○
                戊○○
右列被告等因過失致死案件，經檢察官提起公訴（八十九年度偵字第四七二八號），
本院判決如左：
    主  文
甲○○因過失致人於死，處有期徒刑伍月，如易科罰金，以佰元折算壹日。
戊○○因過失致人於死，處有期徒刑肆月，如易科罰金，以佰元折算壹日，緩刑貳
年，緩刑期間付保護管束。
    事  實
一、甲○○於民國八十九年六月十八日上午，因修理無車牌號碼之故障自小貨車後，
    將該車停放於雲林縣崙背鄉○○路一三一之一三號附近，即台十九線公路四十二
    公里八百公尺處北向車道之路肩，其原應注意停於路邊之車輛，遇夜間、下雨之
    情況，均應顯示停車燈光或反光標識，且在行車時速逾四十公里之路段，應將反
    光標識豎立於車身後方三十公尺至一百公尺之路面上，而依當時情形並無不能注
    意之情事，詎甲○○疏未注意，並未妥適放置停車燈光、反光標識或警示標識，
    而僅於車後十三公尺處置一圓形交通錐即離去。於同日晚上七時三十分許，適戊○○無駕駛執照駕駛車牌號碼ＯＥ－三四二五號自小客車，搭載友人徐阿明、丙○○二人分別乘坐於駕駛座之旁及車後座，沿上開南昌路（即台十九線公路）由
    崙背往油車之南向北方向行駛，途經上開路段之路肩時，戊○○本應注意車前狀
    況，隨時採取必要之安全措施，且依當時情況，雖因細雨道路有些潮濕，但別無
    其他不能注意之情事，亦疏未注意，造成該自小客車之車頭直接衝入甲○○置放
    該路肩之貨車車斗下方，致徐阿明頭部挫傷、顱內出血等傷害，經送醫急救後，
    仍因傷重於同日晚上七時五十分許不治死亡，車內乘客丙○○則受有左小腿撕裂
    傷、頭部外傷等之傷害（未據告訴）。甲○○、戊○○於肇事後，在偵查犯罪機
    關知悉犯罪前，即向警方自首為肇事者並靜候裁判。
二、案經徐阿明之配偶丁○○○告訴雲林縣警察局西螺分局報告台灣雲林地方法院檢
    察署檢察官相驗屍體後偵查起訴。
    理    由
一、訊據被告甲○○、戊○○對右揭犯罪事實均坦承不諱，並據告訴人丁○○○指訴
    綦詳，復有現場處理警員乙○○之查證報告（證明被告甲○○停放之自小貨車車
    後並無反光標識）、徐阿明、丙○○之驗傷診斷證明書、被告戊○○之口中酒精
    濃度測試單、道路交通事故調查報告表、現場照片在卷可參，證人丙○○到庭證
    稱小貨車後方並未看見有放標識等語，及證人乙○○證稱自小客車自後追撞小貨
    車等情明確。而死者徐阿明確因本件車禍死亡之事實，亦經檢察官督同法醫師相
    驗屍體屬實，製有勘驗筆錄、驗斷書及相驗屍體證明書在卷可憑。按道路交通安
    全規則第一百十二條第一項第十二、十三款規定，「汽車發生故障不能行駛，應
    即設法移置於無礙交通之處。該故障車輛在未移置前或移置後均應豎立車輛故障
    標誌。該標誌在行車時速四十公里之路段，應豎立於車身後方五公尺至三十公尺
    之路面上，在行車時速逾四十公里之路段，應豎立於車身後方三十公尺至一百公
    尺之路面上，交通擁擠之路段，應懸掛於車身之後部。車前適當位置得視需要設
    置，車輛駛離現場時，應即拆除。」、「停於路邊之車輛，遇晝晦、風沙、雨雪
    、霧靄時，或在夜間無燈光設備或照明不清之道路，均應顯示停車燈光或反光標
    識」，被告甲○○身為停車之人，自負有上開義務。次按汽車行駛中應注意車前
    狀況，隨時採取必要之安全措施，道路交通安全規則第九十四條第三項亦有明文
    規定，被告戊○○身為汽車駕駛人，亦負有上開注意義務。且依當時情況係屬夜
    間、剛下完雨不久而路面濕滑等情，為被告甲○○及證人乙○○所供證一致，上
    開調查報告表並顯示上開路段時速限制為每小時六十公里，路面並無缺陷等情，
    是被告甲○○應於車後方三十公尺至一百公尺之路面上豎立車輛故障標識。而肇
    事地點前後亦有路燈正常運作之情，並為證人乙○○證稱無疑，製有查證報告及
    路燈標識圖（即另一紙道路交通事故調查報告表）在卷足憑，顯見視距並無不良
    之處，亦即，車禍當時別無不能注意之情事，被告戊○○本應注意夜間遇雨未於
    車後放置上開警示標識之後果，被告戊○○亦本應未注意車前狀況，隨時採取閃
    避車前不明物體之必要措施，其二人卻均疏未注意而肇事，自應均負過失之責任
    。此經台臺灣省嘉雲區車輛行車事故鑑定委員會鑑定結果，亦認被告甲○○違規
    停車為肇事主因，被告戊○○未注意車前狀況為肇事次因，有該委員會八十九年
    九月十九日嘉鑑字第八九Ｏ六八八號函文及鑑定意見書附卷可徵。而死者徐阿明
    確因本件車禍死亡之事實，已詳述如前，被告二人之過失行為與死者之死亡事實
    間，顯有相當因果關係，是本件事證明確，被告二人犯行洵堪認定，自應依法論
    科。
二、核被告二人所為，均係犯刑法第二百七十六條第一項之過失致死罪。公訴人認車
    禍當時係屬夜間無照明設備或照明不清之路段，應予更正。又被告二人於肇事後
    ，在偵查犯罪機關知悉該情前，即向警方自首其為肇事者之事實，為證人乙○○
    到庭證陳屬實，是被告二人自首犯罪，均依法減輕其刑。爰審酌被告甲○○犯後
    坦承犯行，具有悔意，過失情節尚非嚴重，惟仍為肇事之主要原因，且未與告訴
    人達成民事損害賠償之和解，被告戊○○犯後亦坦承犯行，具有悔意，並已與告
    訴人達成和解，死者家屬均表示願意原諒被告戊○○，有和解書一份在卷可參，
    無照駕車及其過失之程度等一切情狀，各量處如主文所示之刑，並分別諭知易科
    罰金之折算標準。另被告戊○○前未曾受有期徒刑以上刑之宣告，有台灣雲林地
    方法院檢察署刑案資料查註紀錄表在卷足詳，其犯罪後已知悔悟，本院認其經此
    教訓後，當益知警惕，信無再犯之虞，因認其所宣告之刑，以暫不執行為適當，
    併予宣告緩刑二年，緩刑期間並付保護管束，以勵自新。
據上論斷，應依刑事訴訟法第二百九十九條第一項前段，刑法第二百七十六條第一項
、第六十二條前段、第七十四條第一款、第九十三條第一項，罰金罰鍰提高標準條例
第一條前段，判決如主文。
中      華      民      國      八十九    年    十二    月    二十六    日
                                        臺灣雲林地方法院刑事第一庭
                                            法  官  侯  廷  昌
右正本證明與原本無異。
如不服本判決，應於判決送達後十日內向本院提出上訴狀( 應附繕本 )。
                                            書記官  李  清  龍
中      華      民      國      八十九    年    十二    月    二十六    日
刑法第二百七十六條
一、因過失致人於死者，處二年以下有期徒刑、拘役或二千元以下罰金。
二、從事業務之人，因業務上之過失犯前項之罪者，處五年以下有期徒刑或拘役，得
    併科三千元以下罰金。


司法院資訊處製作；財團法人民間司法改革基金會備份。
